【裁判字號】    99,易,1882
【裁判日期】    990712
【裁判案由】    重利
【裁判全文】
臺灣臺中地方法院刑事判決              99年度易字第1882號
公  訴  人  台灣台中地方法院檢察署檢察官
被      告  丙○○
上列被告因重利案件，經檢察官以聲請簡易判決處刑（99年度速
偵字第1933號），本院台中簡易庭認不得以簡易判決處刑，改依
通常程序審理，判決如下：
    主    文
丙○○犯如附表二編號1至編號5所示之重利罪，各處以如附表二
編號1至編號5所示之刑；應執行有期徒刑伍月，如易科罰金，以
新台幣壹仟元折算壹日。扣案如附表一編號1、2所示甲○○、乙○○所簽發之本票各壹張沒收。
    犯罪事實
一、丙○○曾因公共危險案件，經本院98年度中交簡字第443號
    判處有期徒刑三月，於民國98年8月25日執行完畢。仍不知
    悔改，明知甲○○、乙○○需款孔急，竟各基於重利之犯意
    ，為下列重利犯行：1、於96年12月5日，在台中市某處，乘
    甲○○急迫之際貸予新台幣（下同）5萬元，約定每日為1期
    ，每期應返還本金及利息2000元，共應返還30期，且預扣第
    1期本金及利息2000元，實際僅交付甲○○4萬8000元，並由
    何年玉簽發如附表一編號1所示之本票1張作為擔保（本次借
    款何年玉已給付本金及利息完畢）。2、於99年5月14日，在
    台中市某處，乘甲○○急迫之際貸予5萬元，約定每日為1期
    ，每期應返還本金及利息2000元，共應返還30期，且預扣第
    1期本金及利息2000元，實際僅交付甲○○4萬8000元，因丙○○未將甲○○第1次借款所簽發如附表一編號1所示之本票
    返還，故本次借款繼以該本票作為擔保（本次借款何年玉尚
    有本金及利息4000元未返還）。3、於97年1月12日，在台中
    市某處，乘乙○○急迫之際貸予5萬元，約定每日為1期，每
    期應返還本金及利息2000元，共應返還30期，且預扣第1期
    本金及利息2000元，實際僅交付乙○○4萬8000元，並由乙○○簽發如附表一編號2所示之本票1張作為擔保（本次借款
    乙○○已給付本金及利息完畢）。4、於97年7、8月間某日
    ，在台中市某處，乘乙○○急迫之際貸予5萬元，約定每日
    為1期，每期應返還本金及利息2000元，共應返還30期，且
    預扣第1期本金及利息2000元，實際僅交付乙○○4萬8000元
    ，因丙○○未將澤興第1次借款所簽發如附表一編號2所示之
    本票返還，故本次借款繼以該本票作為擔保（本次借款乙○○已給付本金及利息完畢）。5、於99年5月初某日，在台中
    市某處，乘乙○○急迫之際貸予5萬元，約定每日為1期，每
    期應返還本金及利息2000元，共應返還30期，且預扣第1期
    本金及利息2000元，實際僅交付乙○○4萬8000元，並繼以
    乙○○第1次借款所簽發如附表一編號2所示之本票作為擔保
    （本次借款乙○○尚有本金及利息1萬6000元未返還）。嗣
    丙○○於99年5月17日17時15分許，在台中市西屯區大河一
    巷1之2號前，向乙○○收取4000元之本金及利息時，為警當
    場查獲，並扣得乙○○交付之現金4000元（已發還乙○○）
    ，後經徵得丙○○同意，至台中市○區○○街380號17樓之
    33其住處搜索，再起出甲○○、乙○○所簽發如附表一編號
    1、2所示之本票各1張及該2人之身分證影本各1份。
二、案經台中市警察局移送台灣台中地方法院檢察署檢察官聲請
    簡易判決處刑。
    理    由
一、上揭犯罪事實，業據被告丙○○坦承不諱，核與證人即被害
    人甲○○、乙○○證述之情節相符，並有被害人甲○○、乙○○所簽發如附表編號1、2所示之本票各1張及該2人之身分
    證影本各1份扣案，暨被害人乙○○領回查扣現金4000元之
    贓物認領保管單附卷可稽，足徵被告之自白供述與事實相符
    ，本件事證明確，被告上揭重利犯行均堪認定。
二、核被告上揭先後5次貸予被害人甲○○、乙○○金錢，而取
    得與原本顯不相當之重利之所為，均係犯刑法第344條之重
    利罪。被告曾因公共危險案件，經本院98年度中交簡字第43
    3號判處有期徒刑三月，於民國98年8月25日執行完畢，有台
    灣高等法院被告前案紀錄表在卷佐憑，五年以內故意再犯上
    揭事實一之2、5所示之重利罪，為累犯，該2罪部分應依刑
    法第47條第1項規定加重其刑。而所犯上揭重利五罪，犯意
    各別，行為互殊，應予分論併科。爰審酌被告已有重利前科
    ，仍不知悔改，復乘被害人甲○○、乙○○急迫之際貸予金
    錢，收取顯不相當之重利，危害社會善良風氣，並使被害人
    甲○○、乙○○之生活更形困難，被告事後坦承上情，並表
    示放棄向被害人甲○○、乙○○追索其餘債務，態度尚佳，
    實際獲取之利息非鉅，犯罪手段平和等一切情狀，依序處以
    如主文所示之刑，並諭知易科罰金之折算標準及定其應執行
    之刑。扣案如附表一編號1、2所示被害人甲○○、乙○○所
    簽發之本票各1張，係被告所有，分別因犯上揭事實一之1、
    3所示重利罪所得之物，均依刑法第38條第1項第3款規定宣
    告沒收。
據上論斷，應依刑事訴訟法第452條、第299條第1項前段，刑法
第344條、第47條第1項、第41條第1項前段、第38條第1項第3款
、第51條第5款、第9款，刑法施行法第1條之1第1項、第2項前段
，判決如主文。
本案經檢察官丁○○到庭執行職務。
中    華    民    國     99    年    7    月    12    日
                  刑事第二庭    法  官  鍾堯航
以上正本證明與原本無異。
如不服本判決應於收受判決後10日內向本院提出上訴書狀，並應
敘述具體理由；其未敘述上訴理由者，應於上訴期間屆滿後20日
內向本院補提理由書（均須按他造當事人之人數附繕本）「切勿
逕送上級法院」。
                                書記官  吳淑願
中    華    民    國     99    年    7    月    12    日
附表一：
編號 本票號碼  本票金額  發票日       到期日   發票人
1、  CH000000  00萬元    96年12月5日  未載     甲○○
2、  CH000000  00萬元    97年1月12日  未載     乙○○
附表二：
編號  犯罪事實      所犯罪名      主      文
1、   上揭事實一    刑法第344條   丙○○乘他人急迫貸以
      之1部分。     之重利罪。    金錢，而取得與原本顯
                                  不相當之重利，處有期
                                  徒刑貳月，如易科罰金
                                  ，以新台幣壹仟元折算
                                  壹日。扣案如附表一編
                                  號1所示甲○○所簽發之
                                  本票壹張沒收。
2、   上揭事實一    刑法第344條   丙○○乘他人急迫貸以
      之2部分。     之重利罪。    金錢，而取得與原本顯
                                  不相當之重利，累犯，
                                  處有期徒刑參月，如易
                                  科罰金，以新台幣壹仟
                                  元折算壹日。
3、   上揭事實一    刑法第344條   丙○○乘他人急迫貸以
      之3部分。     之重利罪。    金錢，而取得與原本顯
                                  不相當之重利，處有期
                                  徒刑貳月，如易科罰金
                                  ，以新台幣壹仟元折算
                                  壹日。扣案如附表一編
                                  號2所示乙○○所簽發之
                                  本票壹張沒收。
4、   上揭事實一    刑法第344條   丙○○乘他人急迫貸以
      之4部分。     之重利罪。    金錢，而取得與原本顯
                                  不相當之重利，處有期
                                  徒刑貳月，如易科罰金
                                  ，以新台幣壹仟元折算
                                  壹日。
5、   上揭事實一    刑法第344條   丙○○乘他人急迫貸以
      之5部分。     之重利罪。    金錢，而取得與原本顯
                                  不相當之重利，累犯，
                                  處有期徒刑參月，如易
                                  科罰金，以新台幣壹仟
                                  元折算壹日。
附錄本案論罪科刑法條全文
刑法第344條：
乘他人急迫、輕率或無經驗貸以金錢或其他物品，而取得與原本
顯不相當之重利者，處一年以下有期徒刑、拘役或科或併科一千
元以下罰金。

司法院資訊處製作；財團法人民間司法改革基金會備份。
